臺灣板橋地方法院刑事判決　　　　　　　96年度易字第1186號
公　訴　人　臺灣板橋地方法院檢察署檢察官
被　　　告　甲○○
選任辯護人　郭錦茂　律師
上列被告因侵占案件，經檢察官提起公訴〔９６年度偵字第２６
９９號〕；本院合議庭裁定由受命法官獨任進行簡式審判程序，
茲判決如下：
    主  文
甲○○所犯如附表所示之罪，各處如附表「宣告罪刑」欄所示之
罪、刑；各減為附表「減得之刑」欄所示之刑；應執行有期徒刑
有期徒刑參月，如易科罰金，以銀元參佰元即新臺幣玖佰元折算
壹日，緩刑貳年。
    事  實
壹、甲○○現為臺北縣政府警察局新莊分局〔下稱新莊分局〕警
    備隊巡佐，於民國〔下同〕９４年１２月１９日至９５年７
    月１１日期間則擔任新莊分局明志派出所副主管職務。其自
　　９５年６月起，受明志派出所同仁黃耿徹、許煥松、呂俊明
    、謝錦進、林宏穎、簡俊復、謝永源、王稟蘴、薛勝奇、王
    慶昌、宋順強、黃朝龍、李安彬、林富仁、粘金隆、林興俊
    、許敏哲、李炳坤、陳允進、楊勝如、黃瑞榮、蔡勝昌、林
    家益等２３人之委託，代為向臺北縣泰山鄉○○路○段１８
    ５號「口福自助餐店」訂購每日午、晚餐食用，應付餐費則
    由臺北縣政府警察局新分局出納人員，於每月月初，自黃耿
    徹等２３人薪資中代扣新臺幣〔下同〕２，５００元後，開
    立禁止背書轉讓之記名支票交由甲○○，存入其臺灣銀行新
    莊分行活期儲蓄存款帳戶內提示兌現，並給付與「口福自助
    餐店，係為他人處理事務之人。詎甲○○〔一〕於９５年６
    月６日，在臺灣銀行新莊分行，提領９５年６月份備付餐費
    現金後，竟意圖為自己不法之所有，未給付與「口福自助餐
    店」，將屬於黃耿徹等２３人所有之５７５００元〔起訴書
    載為６００００元〕，侵占入己。〔二〕於９５年７月６日
    ，在臺灣銀行新莊分行，提領９５年７月份備付餐費現金後
    ，竟意圖為自己不法之所有，未給付與「口福自助餐店」，
    將屬於黃耿徹等２３人所有之５７５００元〔起訴書載為６
    ００００元〕，侵占入己。嗣因「口福自助餐店」向甲○○
    多次催討未果，始悉上情。
貳、案經臺北縣政府警察局移送臺灣板橋地方法院檢察署檢察官
    偵查起訴。
    理  由
壹、上揭事實，業據被告坦承不諱〔參見本院９６年８月２０日
    備程序筆錄、簡式審判筆錄〕，核與〔壹〕證人即「口福自
　　助餐店」主任謝忠溪結證情節〔參見偵卷第２９頁、第３０
  　頁〕。〔貳〕證人徐美萍、鍾秋香之結證情節〔參見偵卷第
　　２７頁、第２８頁〕〔參〕被害人蔡勝昌之指述情節〔參見
　  偵卷第１０頁至第１１頁〕，互核相符，復有〔一〕臺北縣
    政府警察局新莊分局９５年６月１日支字第１２４號支出傳
    票１紙〔附偵卷第１２頁〕。〔二〕臺北縣政府警察局新莊
　　分局９５年７月３日支字第１４１號支出傳票１紙〔附偵卷
  　第１３頁、第４０頁〕。〔三〕票號0000000號支票
    影本１紙〔附偵卷第３４頁、第３５頁〕。〔四〕票號00
    00000號支票影本１紙〔附偵卷第３６頁、第３７頁〕
    。〔五〕臺灣銀行新莊分行９６年３月１５日函及函附之存
    摺交易往來明細查詢報表〔附偵卷第５９頁至第６１頁〕。
    等足佐，堪認被告自白情節，與事實相符；且查：
    一、事實欄所示９５年６月份、７月份餐費支票〔金額皆為
　　　　６０，０００元，共計１２０，０００〕，係臺北縣政
　　　  府警察局新莊分局出納自同局所屬明志派出所同仁薪水
    　　中，每員代扣２，５００元後，開立禁止背書轉讓之記
　      名支票，交由甲○○存入其臺灣銀行新莊分行活期儲蓄
        存款帳戶內提示兌現，備供給付事實欄所示「餐費」，
        除前引事證外，復有「新莊分局９５年６月份、９５年
        ７月份課室總表─員工現金給與實物代金印領清冊暨扣
        款現金額明細表」〔附偵卷第４１頁至第４３頁，第４
        ７頁至第４９頁〕足佐，堪認被告係受同仁黃耿徹、許
　　　　煥松、呂俊明、謝錦進、林宏穎、簡俊復、謝永源、王
　　　　稟蘴、薛勝奇、王慶昌、宋順強、黃朝龍、李安彬、林
　　　　富仁、粘金隆、林興俊、許敏哲、李炳坤、陳允進、楊
　　　　勝如、黃瑞榮、蔡勝昌、林家益等２３人之委託，為黃
　　　  耿徹等人處理事實欄所示事務。
　　二、被告將事實欄所示支票於「９５年６月６日」、「９５
  　　　年７月６日」存入其臺灣銀行新莊分行活期儲蓄存款帳
　　　　戶，同日將票面金額提領淨盡，提領後上揭帳戶存款餘
　　　　額依序為１０００元、７００元，此有臺灣銀行新莊分
　　　　行９６年３月１５日函及函附之存摺交易往來明細查詢
　　　　報表〔附偵卷第５９頁至第６１頁〕足參；其提領之備
　　　　付餐費現金固均為６００００元，但其中２５００元係
  　　　被告自己所有，據此，其於事實欄壹─〔一〕、〔二〕
  　　　所示時間，各侵占所持有黃耿徹等２３人備付餐費現金
  　　　５７５００元〔起訴書載為６００００元〕；爰補正並
    　　認定如事實欄。
    三、被告於事實欄所示時、地，擔任臺北縣政府警察局新莊
        分局明志派出所副主管職務，業據被告自白如前，其法
        定職務為「協助所長內部管理」，復有辯護人提出之員
        警業務職掌表足參，顯見事實欄所示被告向「口福自助
        餐店」訂購每日午、晚餐等事務，非其法定職務；再參
        酌前引「新莊分局９５年６月份、９５年７月份課室總
        表─員工現金給與實物代金印領清冊暨扣款現金額明細
        表」〔附偵卷第４１頁至第４３頁，第４７頁至第４９
        頁〕，其中「下福派出所」、「瑞平派出所」具未委託
        出納人員代扣同仁伙食費，斯亦足見，臺北縣政府警察
        局新莊分局所屬員警是否委由特定同仁訂購午、晚餐，
        係聽員警自便，非被告之法定職務，彰彰明甚；凡此情
        節，堪認被告購辦同仁午、晚餐係事實欄所示黃耿徹等
        ２３人依民事關係委任致之。
　　四、本件事證明確，被告之上揭犯行，堪予認定。
貳、被告為事實欄壹─〔一〕所示行為後，刑法業經　總統於９
    ４年２月２日以總統華總一義字第０９４０００１４９０１
    號令修正公布第１～３、５、１０、１１、１５、１６、１
    ９、２５～２７、第四章章名、２８～３１、３３～３８、
    ４０～４２、４６、４７、４９、５１、５５、５７～５９
    、６１～６５、６７、６８、７４～８０、８３～９０、９
    １－１、９３、９６、９８、９９、１５７、１８２、２２
    ０、２２２、２２５、２２９－１、２３１、２３１－１、
    ２９６－１、２９７、３１５－１、３１５－２、３１６、
    ３４１、３４３條條文；增訂第４０－１、７５－１條條文
    ；刪除第５６、８１、９４、９７、２６７、３２２、３２
    ７、３３１、３４０、３４５、３５０條條文；並自９５年
    ７月１日施行。現行刑法第２條第１項規定：「行為後法律
    有變更者，適用行為時之法律。但行為後之法律有利於行為
    人者，適用最有利於行為人之法律。」，其中〔一〕刑法第
    ３３５條第１項規定：「意圖為自己或第三人不法之所有，
    而侵占自己持有他人之物者，處五年以下有期徒刑、拘役或
    科或併科一千元以下罰金。」；惟行為時刑法第３３條第５
　　款規定：「罰金：一元以上」。現行刑法第３３條第５款規
  　定「罰金：新臺幣一千元以上，以百元計算之。」。修正後
    罰金刑最低度重於行為時法，新法非有利於行為人。〔二〕
    行為時之刑法第４１條第１項前段、第２項分別規定：「犯
    最重本刑為五年以下有期徒刑以下之刑之罪，而受六個月以
    下有期徒刑或拘役之宣告，因身體、教育、職業、家庭之關
    係或其他正當事由，執行顯有困難者，得以壹元以上參元以
    下折算壹日，易科罰金。」、「併合處罰之數罪，均有前項
    情形，其應執行之刑逾六月者，亦同。」，又行為時之易科
    罰金折算標準，修正前罰金罰鍰提高標準條例第２條前段〔
    現已刪除〕規定，就其原定數額提高為１００倍折算１日。
    據此，行為時之易科罰金折算標準，應以銀元參佰元折算壹
    日，經折算後，應以新臺幣玖佰元折算壹日。惟現行刑法第
    ４１條第１項前段、第２項則分別規定：「犯最重本刑為伍
    年以下有期徒刑以下之刑之罪，而受六個月以下有期徒刑或
    拘役之宣告者，得以新臺幣壹仟元、貳仟元或仟元折算壹
    日，易科罰金。」、「前項規定於數罪併罰，其應執行之刑
    未逾六月者，亦適用之。」，比較修正前、後其應執行之刑
    逾６月者是否得易科罰金及易科罰金折算標準，新法非有利
    於行為人。〔三〕新法第５１條第２款增訂罰金與死刑併予
　　執行；第５款提高多數有期徒刑合併應執行之刑不得逾三十
  　年，新法施行後，應依新法第２條第１項之規定，適用最有
    利於行為人之法律。裁判確定前犯數罪，其中一罪在新法施
    行前者，亦同〔最高法院９５年度第８次刑事庭會議決議意
    旨參照〕。被告為事實欄壹─〔一〕所示犯行時刑法第５１
    條第５款規定：「宣告多數有期徒刑者，於各刑中之最長期
    以上，各刑合併之刑期以下，定其刑期。但不得逾二十年。
    」。為事實欄壹─〔二〕所示犯行時現行刑法第５１條第５
    款規定：「宣告多數有期徒刑者，於各刑中之最長期以上，
    各刑合併之刑期以下，定其刑期。但不得逾三十年。」；比
    較修正前、後法律，新法非有利於行為人。〔四〕犯罪在新
　　法施行前，新法施行後，緩刑之宣告，應適用新法第７４條
  　之規定〔最高法院９５年第８次刑事庭會議決議意旨參照〕
    。
參、按「為他人處理事務之人所為之侵占，為特殊之背信行為，
    故侵占罪成立時，雖其行為合於背信罪之構成要件，亦當論
    以侵占罪，而不應論以背信罪。」〔最高法院２７年滬上字
    第７２號判例意旨，５１年台上字第５８號判例同旨〕。核
　　被告所為事實欄壹─〔一〕、〔二〕所示犯行，均係犯刑法
  　第３３５條第１項之普通侵占罪；起訴書認被告所為係犯刑
    法第３４２條第１項之背信罪，尚有未洽，起訴法條應予變
    更；其先後貳次犯行，犯意各別，應分論併罰；又被告犯罪
　　時間在９６年４月２４日以前，應按中華民國九十六年罪犯
  　減刑條例規定減其宣告刑二分之一。爰審酌被告犯罪之動機
    、目的、手段、所致之損害，暨犯罪後態度等一切情狀，量
    處如主文所示之刑，並諭知減得之刑、定應執行之刑，暨諭
    知易科罰金之折算標準。末查，被告前未曾因故意犯罪受有
    期徒刑以上刑之宣告，此有臺灣高等法院被告前案紀錄表足
    稽，因一時失慮，偶罹刑典，事後已坦承犯行，深具悔意，
    經此刑之宣告後，應知警惕，兼酌及其業與「口福自助餐店
    」成立和解，有和解書足稽〔附偵卷第５８頁〕，並已向「
    口福自助餐店」清償所欠餐費，業據證人謝忠溪於偵訊時結
    證明確〔參見偵卷第２９頁〕，信無再犯之虞，本院因認暫
    不執行其刑為當，予以宣告緩刑，用啟自新。
據上論斷，應依刑事訴訟法第２７３條之１第１項、第２９９條
第１項前段、第３００條，刑法第２條第１項前段、第７４條第
１項第１款、第３３５條第１項、第４１條第１項前段，修正前
刑法第４１條第１項前段、第２項、第５１條第５款，罰金罰鍰
提高標準條例第１條前段，修正前罰金罰鍰提高標準條例第２條
，刑法施行法第１之１條第１項、第２項，中華民國九十六年罪
犯減刑條例第２條第１項第３款、第７條、第１０條，判決如主
文。
本案經檢察官蔡元仕到庭執行職務。
中　　華　　民　　國　　96　　年　　9 　　月　　17　　日
                  刑事第一庭    法　官  陳福來
以上正本證明與原本無異。
如不服本判決應於送達後10日內向本院提出上訴狀。
                                書記官  林兆嘉
中　　華　　民　　國　　96　　年　　10　　月　　19　　日
附表：
┌──┬───────┬───────┬───────┐
│編號│犯　罪　事　實│宣　告　罪　刑│減　得　之　刑│
├──┼───────┼───────┼───────┤
│一  │犯罪事實欄壹─│甲○○意圖為自│減為有期徒刑貳│
│    │〔一〕所示    │己不法之所有，│月，如易科罰金│
│    │              │而侵占自己持有│，以銀元參佰元│
│    │              │他人之物，處有│折算壹日。    │
│    │              │期徒刑肆月，如│              │
│    │              │易科罰金，以銀│              │
│    │              │元參佰元折算壹│              │
│    │              │日。          │              │
├──┼───────┼───────┼───────┤
│二  │犯罪事實欄壹─│甲○○意圖為自│減為有期徒刑貳│
│    │〔二〕所示    │己不法之所有，│月，如易科罰金│
│    │              │而侵占自己持有│，以新臺灣幣壹│
│    │              │他人之物，處有│仟元折算壹日。│
│    │              │期徒刑肆月，如│              │
│    │              │易科罰金，以新│              │
│    │              │臺幣壹仟元折算│              │
│    │              │壹日。        │              │
└──┴───────┴───────┴───────┘
附錄壹：本件論罪科刑參考法條：
刑法第３３５條：
意圖為自己或第三人不法之所有，而侵占自己持有他人之物者，
處五年以下有期徒刑、拘役或科或併科一千元以下罰金。
前項之未遂犯罰之。
附錄貳：告訴人、被害人、被告上訴權利告知書：
一、如果您是告訴人或被害人而對本判決不服，請書具不服的理
    由狀，向臺灣板橋地方法院檢察署提出聲請，請求檢察官上
    訴。但要注意可以上訴的期間只有１０天，而且這項可以上
    訴的期間，是以檢察官收受判決正本的日期起算，不是從您
    收到判決以後起算。
二、如果您是被告而對本判決不服，可以在您收到判決後１０天
    內提起上訴，而上訴的目的，既然是希望改變原來的判決，
    所以您的上訴狀一定要記載上訴的具體理由。
三、如果您是被告，也可以在１０天的上訴期間內，先行提出上
    訴狀，但要注意在１０天上訴期間屆滿後的２０天內，向原
    來判決的法院，補提上訴理由狀。
四、如果您有什麼訴訟程序的疑問，可以就近到任何法院的聯合
    服務中心洽詢，也可以依照法律扶助法的規定，向法律扶助
    基金會請求法律扶助。
    法律扶助基金會板橋分會
    　　　地址：臺北縣板橋市○○路○段268號10樓
　　　　　電話：(00)0000-0000
　　　　　傳真：(00)0000-0000
          Email:banciao@laf.org.tw
    法律扶助基金會臺北分會
　　　    地址：臺北市○○○路○段200號6樓
　　　　　電話：(00)0000-0000
　　　　　傳真：(00)0000-0000
　　　　　Email:taipei@laf.org.tw
